【裁判字號】    99,交抗,870
【裁判日期】    990531
【裁判案由】    違反道路交通管理處罰條例
【裁判全文】
臺灣高等法院交通事件裁定             99年度交抗字第870號
抗  告  人
即受處分人  甲○○
上列抗告人因違反道路交通管理處罰條例案件，不服臺灣士林地
方法院，中華民國99年1月29日所為裁定（98年度交聲字第1538
號），提起抗告，本院裁定如下：
    主  文
抗告駁回。
    理  由
一、原裁定略以異議人即受處分人甲○○於民國98年10月27日17
    時53分許，騎乘車牌號碼PPF-610號重型機車，在臺北市○
    ○路○段，因機車行駛禁行車道之違規，經警攔停舉發其有
    「機器腳踏車不在規定車道行駛」之違規，爰依道路交通管
    理處罰條例第45條第13款及第63條第1項第1款（原處分漏載
    第1項第1款），裁處受處分人罰鍰（下同）600元，並記違
    規點數1點。及異議意旨略以舉發當時為下班時間，車輛眾
    多，異議人亦知悉內側車道為禁行機車道，故原未行駛在該
    車道上，後來因停等紅燈時，想避開前方公車的廢氣，且想
    停前面一點，所以在最後一小段路時未催動油門，而坐在機
    車上以雙腳推動之方式推行至第2車道禁行機車道上等候，
    這樣應不算「行駛」在禁行機車道上，爰依法聲明異議云云
    。查本件異議人於前揭時、地駕駛其所有之車牌號碼PPF-61
    0號重型機車，經警舉發行駛該路段之禁行機車道違規等情
    ，為異議人所自承，並有臺北市政府警察局掌電字第A01XC1
    359號舉發違反道路交通管理事件通知單1紙附卷可稽。異議
    人既自承最後經警舉發之位置係在第2車道之禁行機車道上
    ，縱其所辯其一開始均行駛在機車道上等語屬實，其於停車
    前之行車路線中必有最末一段路程係行進在禁行機車道上，
    而異議人就此雖辯稱其並未催動油門，而係以雙腳推行之方
    式前進云云，惟衡諸常情，一般機車騎士縱於慢速行駛下，
    仍會小幅度催加油門，至多將雙腳離開腳踏座預備隨時往地
    面踩踏以輔助平衡，本件異議人所乘又係重型機車，車身重
    量非輕，所謂全未催動油門、純以雙腳人力推行整部機車至
    禁行機車道云云，實與經驗法則未合，且其所述亦未提出其
    他事證為憑，已難採信；況本件經當日舉發之證人魏國欽員
    警到庭具結證稱當天伊站在圖二所示（見原審卷第33頁）道
    路左方畫圈員警站立位置處，伊先看到另一名機車騎士違規
    行駛在內側禁行機車道，故伊先開立該騎士的違規單，但因
    伊的角度面向至善路異議人的行車方向，所以伊在開立另名
    機車騎士之違規單時就已經看到異議人騎乘機車也在最內側
    車道一直行駛過來，行駛了約3至5公尺，並非如異議人所稱
    本來是在外側車道之後才切進內側第2車道，異議人的腳也
    一直放在機車上，處於一般正常行駛狀況，沒有所謂用腳推
    行的情形，所以伊開立上一個機車騎士的違規單開到一半，
    就把異議人攔停，叫他過來伊站立的位置，再開立違規單，
    當時異議人沒有爭執等語（見原審卷第26至28頁），異議人
    亦自承其與證人素不相識，並無仇怨（見原審卷第28頁），
    證人身為執法員警，實無理由甘冒偽證刑責無故設詞誣陷異
    議人，堪認其上開證言屬實，自難為有利異議人之認定。異
    議人雖質以員警未能提供所謂違規行為之採證照片為證，惟
    按法院受理有關交通事件，準用刑事訴訟法之規定；又除法
    律另有規定外，實施刑事訴訟程序之公務員因違背法定程序
    取得之證據，其有無證據能力之認定，應審酌人權保障及公
    共利益之均衡維護，道路交通管理處罰條例第89條、刑事訴
    訟法第15 8條之4分別定有明文，本件縱認證人魏國欽未能
    攝錄異議人上開違規行為而有所瑕疵，惟衡以交通違規事件
    常係瞬間發生之事，員警未及攝錄存證，亦非不可想像，並
    非惡意不加採證，衡諸異議人上開違規情事所涉及道路安全
    公共利益之均衡維護，該程序瑕疵自仍不足以影響本案認定
    。至異議人另請求傳訊當日先遭證人開立行駛禁行機車道違
    規單之機車騎士到庭，欲證明證人魏國欽當時都低頭在看掌
    電，並未注意路況等語（見原審卷第28頁），惟查，本件異
    議人所辯與常情不符，且其違規行為業據證人魏國欽到庭證
    述明確，證人魏國欽亦無理由誣陷異議人，均如前述，另名
    機車騎士實無從越俎代庖認定證人魏國欽有無目擊異議人違
    規情事，是認並無傳訊此名證人魏國欽之必要，附予敘明。
    從而，異議人既有上開可歸責之違規行為，原處分機關依道
    路交通管理處罰條例第45條第13款之規定，裁處異議人罰鍰
    60 0元，並依同條例第63條第1項第1款記違規點數1點，核
    無違誤，本件異議人之異議為無理由，應予駁回。
二、抗告意旨略以當日員警開完單後，就立即前往士林分局、交
    通分隊投訴，並非沒有異議；又警察開單舉發如有錯誤，將
    會受到懲處，魏國欽員警自不可能為不利之陳述，且員警為
    達成每月之積效以領取積效獎金，而濫權開單亦不無可能；
    又員警魏國欽所證「開立上一個機車騎士違規單開到一半，
    把異議人攔停，叫他過來至立的位置」等語與事實不符，請
    求傳訊上一個被開單的機車騎士；再抗告人所舉發之信義分
    局一個違規事件，為警機車行駛禁行車道，與我案類似，惟
    信義分局並不受理等語。
三、按機器腳踏車行駛之車道，應依標誌或標線之規定行駛，道
    路交通安全規則第99條第1項定有明文。次按「禁行機車」
    標字，用以告示本車道禁止汽缸總排氣量未滿550立方公分
    之機器腳踏車通行。繪設於路段起點，路段過長時，得於路
    段中加繪之，道路交通標誌標線號誌設置規則第178條亦有
    明定。又汽車駕駛人，爭道行駛而有機器腳踏車不在規定車
    道行駛之情形者，處新臺幣600元以上1,800元以下之罰鍰；
    另汽車駕駛人，有違反道路交通管理處罰條例第45條情形者
    ，除依原條款處罰鍰外，並記違規點數1點，道路交通管理
    處罰條例第45條第13款及同條例第63條第1項第1款分別定有
    明文。查本件抗告人於前揭時、地駕駛其所有之車牌號碼PP
    F-610號重型機車，經警舉發行駛該路段之禁行機車道違規
    等情，為抗告人所自承，並有臺北市政府警察局掌電字第A0
    1XC1359號舉發違反道路交通管理事件通知單1紙附卷可稽。
    抗告人既自承最後經警舉發之位置係在第2車道之禁行機車
    道上，縱其所辯其一開始均行駛在機車道上等語屬實，然其
    於停車前之行車路線中必有最末一段路程係行進在禁行機車
    道上，且衡諸常情，一般機車騎士縱於慢速行駛下，仍會小
    幅度催加油門，至多將雙腳離開腳踏座預備隨時往地面踩踏
    以輔助平衡，本件抗告人所乘又係重型機車，車身重量非輕
    ，所謂全未催動油門、純以雙腳人力推行整部機車至禁行機
    車道云云，實與經驗法則未合，且其所述亦未提出其他事證
    為憑，已難採信；況抗告人之違規並不因其是否以雙腳人力
    推行整部機車而變成不違規，復經當日舉發之證人魏國欽員
    警到庭具結證稱因伊的角度面向至善路抗告人的行車方向，
    所以伊在開立另名機車騎士之違規單時就已經看到抗告人騎
    乘機車也在最內側車道一直行駛過來，行駛了約3至5公尺，
    並非如抗告人所稱本來是在外側車道之後才切進內側第2車
    道，抗告人的腳也一直放在機車上，處於一般正常行駛狀況
    ，沒有所謂用腳推行的情形等語明確。原審因認抗告人既有
    上開可歸責之違規行為，原處分機關依道路交通管理處罰條
    例第45條第13款之規定，裁處異議人罰鍰600元，並依同條
    例第63條第1項第1款記違規點數1點，核無違誤，本件異議
    人之異議為無理由，應予駁回，經核並無不合。本件細繹證
    人魏國欽上開證述，其當時既係面向至善路抗告人之行車方
    向，自得清楚目視抗告人違規之事實，又其對抗告人違規行
    駛於禁行機車之車道情形及攔查、取締之方式描述詳盡，內
    容尚稱合理明確，顯非一般憑空捏造證詞可擬，且其係依法
    令負責交通勤務，以一般執勤員警之專業訓練而言，對於該
    等職務上事項之觀察程度自遠較一般人更為專注，於客觀合
    理判斷抗告人違規行駛禁行機車車道之情形予以攔停開單舉
    發，衡情當無誤認抗告人違規事實之虞，況依抗告人之自承
    者確係在違規點上，另參酌員警執行公務時，本身即受有行
    政懲處責任之監督，且其到庭具結作證，更係以刑事責任擔
    保其證言之真實性，如有偽證之行為，復有偽證之處罰，且
    其與抗告人互不相識，彼此亦無仇怨，當不至甘冒涉犯偽證
    罪之風險，蓄意構陷抗告人，就其前開證言又查無顯著瑕疵
    或與事實不符之處，應認其經具結所為上開抗告人於前揭時
    、地，騎乘車牌號碼PPF-610號重型機車，在臺北市○○路
    ○段，違規騎乘機車行駛於禁行車道等證言，當可採信，堪
    認抗告人確於上揭時、地有「機器腳踏車不在規定車道行駛
    」之違規事實，抗告人辯稱員警之證述與事實不符及濫權開
    單云云，自無可採。又抗告人之違規事實明確，既如前述，
    其事後是否立即向相關單位異議及他人違規之事實是否為真
    ，均無解其違規行為之認定，亦無再傳訊另名機車騎士之必
    要。從而，本件抗告人未對本件執勤警員之舉發有誤，另行
    提出其他相關事證以供調查，且經查亦無任何證據，足資證
    明本件執勤警員確有捏造事實違法取締之情事，故警員本其
    維護交通秩序、安全職責所為之本件舉發，自應受到合法、
    正確之推定；綜合卷內資料，應認抗告人確有如舉發通知單
    所載之違規事實無誤，抗告人仍執前開情詞，指摘原裁定不
    當，為無理由，應予駁回。
四、依道路交通管理處罰條例第89條、道路交通案件處理辦法第
    26條，刑事訴訟法第412條裁定如主文。
中    華    民    國    99    年    5     月    31    日
            刑事第二十三庭    審判長法  官  許宗和
                                    法  官  林海祥
                                    法  官  沈君玲
以上正本證明與原本無異。
不得再抗告。
                                    書記官  吳鎮鑫
中    華    民    國    99    年    5     月    31    日

司法院資訊處製作；財團法人民間司法改革基金會備份。
